臺灣高等法院臺南分院刑事判決　　　　　　九十三年度上訴字第三０四號　　　Ｇ
　　　上　訴　人
　　　即　被　告　甲　○　○
　　　指定辯護人　本院公設辯護人　乙　○　○
右上訴人因違反槍砲彈藥刀械管制條例案件，不服臺灣臺南地方法院九十二年度訴字
第九九三號中華民國九十三年三月二十三日第一審判決（起訴案號：臺灣臺南地方法
院檢察署九十二年度偵字第七六二二號），提起上訴，本院判決如左：
      主      文
原判決撤銷。
甲○○未經許可，持有可發射子彈具有殺傷力之槍枝，處有期徒刑貳年，併科罰金新
臺幣拾捌萬元，罰金如易服勞役，以罰金總額與陸個月之日數比例折算，扣案如附表
一編號一、二所示之改造槍枝貳把、編號三至六所示之子彈共計貳拾陸顆均沒收。
      事      實
一、甲○○於不詳時間、地點取得如附表一編號一、二所示具有殺傷力之改造手槍二
    把、附表一編號三至六所示之具有殺傷力之子彈共計二十九顆（其中附表一編號
    四、五所示之子彈各二顆及一顆，業於鑑定時經採樣試射而失其殺傷力），未經
    許可藏置於其臺南縣仁德鄉○○路二巷一弄四二號住處而持有。嗣於民國（下同
    ）九十二年七月三日十九時十分許，經警據報後，持搜索票前往上址搜索，並扣
    得附表一所示具有殺傷力之槍彈及附表二所示之物品。
二、案經海洋巡防總局第四海巡隊送請臺灣臺南地方法院檢察署檢察官偵查起訴。
      理      由
一、訊據上訴人即被告甲○○矢口否認右揭犯行，辯稱：上開扣案槍支、子彈均為伊
    友人「方志勇」於九十二年五月間囑託伊保管一只整理箱，然方志勇隱瞞整理箱
    中藏有槍械之事，致伊誤認整理箱內僅係方志勇之衣物及玻璃擺飾品。迄同年七
    月三日遭查獲之前三日，伊始發現前開整理箱內竟藏有扣案槍械等物品，惟經伊
    多方尋找方志勇仍無著落，伊實無寄藏或持有槍械之犯行等語。惟查：
    （一）證人方志勇已於原審審理時到庭證稱：搜到的那些東西，只有附表二編號
          一的手榴彈是我的，我跟被告說手榴彈推給我沒關係，我願意扛，但我不
          知道在被告住處搜到那麼多東西，除了手榴彈以外，其他東西不是我拿去
          的，我不知道其他東西是如何來的等語（詳原審卷第一九三頁）。嗣經檢
          察官就案發後被告家人是否與證人方志勇聯絡之事項行詰問時，證人方志
          勇更證述：案發後，被告母親王江美貌及胞兄曾找過我四、五次。被告哥
          哥來找我談被告的事情，因為手榴彈是被告從我這裡拿的，在那顆手榴彈
          還沒有驗出來以前，我以為手榴彈是真的，我才願意說要替被告扛手榴彈
          的部分，我有跟被告哥哥說，算是答應要替被告扛。我事後才知道，警察
          筆錄記載那些東西都是我寄放的等語（詳原審卷第一九七、一九八頁）。
          故方志勇除自承附表二編號一所示之手榴彈係其所有之外，其餘扣案物品
          則均否認係其所有並寄放在被告住處者，而被告就此復無法提出其他證據
          以供本院調查，自難僅憑被告片面之辯詞，即遽認附表一、二所示扣案物
          品均係證人方志勇所寄放。
    （二）再參以證人即現場查獲之警員傅俾義於原審證稱：現場房間內有一個梳妝
          台的椅子，座墊即蓋子部分是可以打開的，槍械就放在裡面。槍枝主體部
          分係放在現場照片中一般男性使用之黑色隨手包裡面，並放在梳妝台的椅
          子內，至於刀械、槍枝零件及其他毒品，則係放在一層一層的置物櫃內，
          除了在梳妝台椅子內及置物櫃內外，我們在床舖下面、工具盒內都有搜到
          ，槍枝零件放的地方很零散等語，並有現場查獲相片可參（詳原審卷第一
          八九、一九一、二０九頁）。可知扣案附表一、二所示之物品，乃分別在
          被告房間內各不同角落中被起獲，其中槍枝主體部分係在梳妝台椅子內被
          起獲，刀械、槍枝零件等則分別在床舖或置物櫃內被查獲，足見被告有將
          扣案物品分類藏放之意，而倘扣案物品係證人方志勇所寄放者，且被告不
          知寄放之物品係槍彈違禁物，被告何以會將扣案物品自整理箱中取出，並
          將槍枝主體、零件及刀械等分類藏放？可見本件應係被告以自己持有之意
          思，而分類藏放其所有之扣案物品無訛。
    （三）至證人王江美貌即被告母親雖於原審證稱：我在九十二年六月三十日下班
          後，被告才告訴我槍枝的事，被告說是方志勇寄放的，不能馬上報案，要
          先去找方志勇看看，但三天後就被警員搜索查獲了云云。然證人王江美貌
          對於扣案槍枝來源之訊息，亦係經由被告口中所得知，而非其親眼目睹之
          見聞，不足以證明扣案物品之確切來源，且所述與證人方志勇及警員傅俾
          義之證詞不符，亦不能為被告有利之認定。
    （四）綜上所述，被告所辯：扣案槍支、子彈為方志勇置於整理箱，託伊保管，
          伊不知整理箱中藏有槍械之事，並無非法持有槍械云云，顯係卸責之詞，
          不足採信。
二、扣案之槍械，經送鑑定之結果，分別為：
    （一）附表一所示槍彈經原審送鑑定結果，附表一編號一之送鑑手槍一枝，認係
          由仿ＣＯＬＴ廠半自動手槍製之玩具手槍拆除槍管內阻鐵而成，惟槍管為
          塑膠材質，經實際裝填具直徑六mm、重量０‧八八公克彈頭（鋼珠）適用
          子彈進行試射，測得鋼珠速度為每秒三百五十公尺，計算其動能為五十三
          ‧九焦耳，單位面積動能為每平方公分一百九十‧六三焦耳。而依內政部
          警政署刑事警察局對活豬作射擊測試結果，彈丸單位面積動能達每平方公
          分二十四焦耳，即足以穿入豬隻皮肉層。依日本科學警察研究所研究結果
          ，彈丸單位面積動能達每平方公分二十焦耳，則足以穿入人體皮膚肉層等
          情，有內政部警政署刑事警察局九十二年九月八日刑鑑字第０九二０一三
          ０二五四號鑑定書可參（附於原審卷第一０一頁）。準此，附表一編號一
          之改造手槍經實際試射結果，其單位面積動能既高達每平方公分一百九十
          ‧六三焦耳，依前揭說明，自足以穿入人體皮膚肉層，足認具有殺傷力。
    （二）附表一編號二之送鑑手槍一枝，認係由仿ＧＬＯＣＫ廠十七型半自動手槍
          製造之玩具手槍換裝土造金屬槍管而成之改造手槍，機械性能良好，可擊
          發適用子彈，認具有殺傷力等情，亦有前揭鑑定書足憑。
    （三）於附表一編號三之送鑑子彈九顆，均係口徑九mm之制式子彈，認均具有殺
          傷力；附表一編號四之送鑑子彈五顆，認均係由土造金屬彈殼加裝直徑約
          九‧一mm金屬彈頭組合而成之土造子彈，採樣二顆試射，均可擊發，認具
          殺傷力；而附表一編號五之送鑑子彈三顆，認均係由玩具金屬彈殼加裝直
          徑約六mm鋼珠組合而成之改造子彈，採樣一顆試射，可擊發，認具殺傷力
          ；又附表一編號六之送鑑霰彈槍子彈九顆，認均係12GAUGE.制式霰彈，認
          均具殺傷力等情，有前揭鑑定書可按。
    （四）綜上所述，附表一所示之槍彈，均足以傷害人體具有殺傷力甚明，從而被
          告持有附表一所示具有殺傷力之槍彈事證明確，犯行洵堪認定。
三、查被告未經許可，持有可發射子彈具有殺傷力之槍枝、子彈核其所為，係犯槍砲
    彈藥刀械管制條例第十一條第四項之未經許可持有可發射子彈具有殺傷力之改造
    槍枝罪、同條例第十二條第四項之未經許可持有子彈罪，被告同時持有可發射子
    彈具有殺傷力之改造槍枝及未經許可持有子彈，係一行為觸犯數罪名，為想像競
    合犯，應依刑法第五十五條規定，從一重之未經許可，持有可發射子彈具有殺傷
    力之改造槍枝罪論處。公訴人認被告係犯同條例第七條第四項之未經許可寄藏同
    條第一項所列槍砲罪，惟查被告所持有者，為改造具有殺傷力之玩具手槍，並非
    制式手槍，其起訴法條，尚有未洽，惟其社會基本事實同一，本院自得變更起訴
    法條而審判。
四、公訴意旨另以：被告於右開時地尚另持有附表二所示扣案物品，因認其此部分亦
    涉有槍砲彈藥刀械管制條例罪嫌云云。惟扣案附表二編號一所示之之手榴彈經送
    鑑定結果，認送驗手榴彈底部刻有「教學用彈」，係練習用手榴彈，供投擲練習
    用途，鐵質製品，經以Ｘ光透視，顯示彈體內無引信裝置，無擊針、火帽、延期
    藥、雷管、無炸藥，認不具殺傷力等情，有內政部警政署刑事警察局九十三年一
    月十三日刑偵五字第０九三００一０四一二號鑑驗通知書可參（附於原審卷第一
    五五頁）。又附表二編號二至十七所示扣案物品送鑑定結果，附表二編號二至四
    所示之制式手槍子彈（直徑約8.8 mm）三顆、制式手槍子彈（直徑約9 mm）一顆
    、工業用子彈一百顆，均認不具殺傷力；扣案附表二編號五所示之塑膠底火九十
    枚、紙底火九十五枚，認均係玩具槍用底火；附表二編號六所示之刀械四把，均
    非屬槍砲彈藥刀械管制條例列管之刀械；附表二編號七至十五所示之槍枝零件，
    認均係玩具槍用之零件，非屬內政部八十六年十一月二十四日台（八六）內警字
    第八六七０六八三號公告之槍砲彈藥主要組成零件；附表二編號十六所示之火藥
    粉，認含雙基發射藥；附表二編號十七所示之信號槍及信號彈，認非屬槍砲彈藥
    刀械管制條例所列管之子彈或爆裂物等情，有內政部九十三年八月十六日內授警
    字第０九三００七六七九六號函、內政部警政署刑事警察局九十二年九月八日刑
    鑑字第０九二０一三０二五四號鑑定書、該局九十二年十月二十八日刑鑑字第０
    九二０一七八０六二號鑑定報告、該局九十二年八月四日刑鑑字第０九二０一三
    一四九二號鑑驗通知書、該局九十二年七月十七日刑偵五字第０九二０一三五五
    六四號鑑驗通知書、臺南市警察局九十二年九月十九日南市警保民字第０九二０
    ０九二七二一號函檢附之鑑定報告各一份可參（附於本院卷第七十至七三頁、原
    審卷第九九、一一三、一二四頁，偵查卷第六十、六四頁），足認附表二所示之
    扣案物品，均不具殺傷力，亦非槍砲彈藥主要組成零件，故自難認此部分被告有
    該當槍砲彈藥刀械管制條例之罪。惟公訴人認此部分與被告前開未經許可持有可
    發射子彈具有殺傷力之改造槍枝罪，係一行為觸犯數罪名之想像競合犯，有裁判
    上一罪關係，本院就此部分即不另為無罪之諭知，附此說明。
五、原審以被告犯槍砲彈藥刀械管制條例第十一條第四項之未經許可持有可發射子彈
    具有殺傷力之改造槍枝罪，罪證明確，因予論罪科刑，固非無見，惟查本案公訴
    人起訴認被告係犯槍砲彈藥刀械管制條例第七條第四項之未經許可寄藏同條第一
    項所列槍砲罪，原審改依槍砲彈藥刀械管制條例第十一條第四項之未經許可持有
    可發射子彈具有殺傷力之改造槍枝罪論處，惟並未說明理由，亦未依刑事訴訟法
    第三百條變更起訴法條，而逕予判決，尚有未合。被告上訴否認持有槍彈，固非
    有理，但原判決既有違誤，自應撤銷改判。爰審酌被告年輕力盛，不思進取，未
    經許可持有槍彈之犯行，嚴重危害社會治安及他人之生命、身體安全，被告持有
    之槍彈數量，及其犯後矢口否認犯行、毫無悔悟之意等一切情狀，量處如主文第
    二項所示之刑，並就併科罰金部分，諭知易服勞役之折算標準，以資懲儆。扣案
    如附表一編號一、二所示之改造手槍二把，及附表一編號三至六所示之子彈二十
    六顆均屬違禁物而應依刑法第三十八條第一項第一款宣告沒收。另附表一編號四
    、五所示之子彈各二顆及一顆，業於鑑定時經採樣試射而擊發，亦均已失其殺傷
    力而非屬違禁物，爰不予宣告沒收。至於附表二所示之扣案物品，均非屬違禁物
    ，亦無庸為沒收之諭知，併附說明。
六、據上論斷，應依刑事訴訟法第三百六十九條第一項前段、第三百六十四條、第三
    百條、第二百九十九條第一項前段，槍砲彈藥刀械管制條例第十一條第四項、第
    十二條第四項，刑法第十一條前段、第五十五條、第四十二條第三項、第三十八
    條第一項第一款，罰金罰鍰提高標準條例第二條，判決如主文。
本案經檢察官林炎昇到庭執行職務。
中    華    民    國      九十三      年      九      月      十六      日
                                  臺灣高等法院臺南分院刑事第五庭
                                      審判長法官  楊    明    章
                                            法官  沈    揚    仁
                            法官  戴    勝    利
右正本證明與原本無異。
如不服本判決，應於判決送達後十日內向本院提出上訴狀，其未敘述理由者並應於提
出上訴狀後十日內向本院補提理由書（應附繕本)。
                                      法院書記官  李    珍    鳳
中    華    民    國      九十三      年      九      月      十七      日
附錄：本案論罪科刑法條全文：
槍砲彈藥刀械管制條例第十一條第四項：未經許可，持有、寄藏或意圖販賣而陳列第
                                    一項所列槍砲者，處一年以上七年以下有期
                                    徒刑，併科新臺幣七百萬元以下罰金。
槍砲彈藥刀械管制條例第十二條第四項：未經許可，持有、寄藏或意圖販賣而陳列子
                                    彈者，處五年以下有期徒刑，併科新台幣三
                                    百萬元以下罰金。
附表一：
┌──┬─────────────┬────────────────┐
│編號│       扣案物品           │            數  量              │
├──┼─────────────┼────────────────┤
│一  │改造手槍（不含彈匣，槍枝管│壹把                            │
│    │制編號：0000000000號）    │                                │
├──┼─────────────┼────────────────┤
│二  │改造手槍（不含彈匣，槍枝管│壹把                            │
│    │制編號：0000000000號）    │                                │
├──┼─────────────┼────────────────┤
│三  │9mm制式手槍子彈           │拾貳顆                          │
├──┼─────────────┼────────────────┤
│四  │自製手槍子彈              │伍顆(由土造金屬彈殼加裝直徑約9.1│
│    │                          │mm金屬彈頭組合成,經採樣貳顆試射)│
├──┼─────────────┼────────────────┤
│五  │改造子彈                  │顆（玩具金屬彈殼加裝直徑約6mm │
│    │                          │鋼珠組合而成，經採樣壹顆試射）  │
├──┼─────────────┼────────────────┤
│六  │霰彈槍子彈                │玖顆                            │
┌─────────────────────────────────┐
│備註：(一)詳原審卷第九八、九九頁。                                  │
│      (二)扣案編號三至六所示之子彈共計貳拾玖顆，惟編號四、五所示之子│
│        彈各二顆及一顆，業於鑑定時經採樣試射而失其殺傷力，餘貳拾陸│
│        顆子彈具有殺傷力。                                        │
└─────────────────────────────────┘
附表二：
┌──┬───────────────┬──────────────┐
│編號│       扣案物品               │            數  量          │
├──┼───────────────┼──────────────┤
│一  │練習用手榴彈(編號RFX6,M67)    │一顆                        │
├──┼───────────────┼──────────────┤
│二  │類似制式手槍子彈(直徑約8.8mm) │三顆                        │
├──┼───────────────┼──────────────┤
│三  │類似制式手槍子彈(直徑約9mm)   │一顆（由9mm制式彈殼加裝直徑 │
│    │                              │約9mm金屬彈頭組合而成）     │
├──┼───────────────┼──────────────┤
│四  │工業用子彈                    │一百顆(八十顆排狀二十顆散裝)│
├──┼───────────────┼──────────────┤
│五  │塑膠底火                      │九十枚                      │
│    │紙底火                        │九十五枚                    │
├──┼───────────────┼──────────────┤
│六  │類似武士刀、番刀、吹箭        │各二把、一把及一支          │
├──┼───────────────┼──────────────┤
│七  │玩具槍用彈匣                  │三只                        │
┌──┬───────────────┬──────────────┐
│八  │玩具槍用滑套                  │三個                        │
├──┼───────────────┼──────────────┤
│九  │玩具槍用手槍子彈半成品        │二一顆（十一顆為玩具槍用金屬│
│    │                              │彈殼，十顆為土造金屬彈殼）  │
├──┼───────────────┼──────────────┤
│十  │玩具槍用紅外線瞄準器          │一個                        │
├──┼───────────────┼──────────────┤
│十一│玩具槍用鋼珠、銅製彈頭        │各一包、八顆                │
├──┼───────────────┼──────────────┤
│十二│玩具槍用槍械零件              │一盒（玩具槍撞金擋、玩具槍金│
│    │                              │屬撞針、玩具槍抓子鉤、磨砂機│
│    │                              │之磨砂頭、金屬彈簧）        │
│    │                              │                            │
│    │                              │                            │
├──┼───────────────┼──────────────┤
│十三│玩具槍用槍機                  │七個（其中六個係玩具槍之撞針│
│    │                              │室，一個係槍管固定座）      │
│    │                              │                            │
┌──┬───────────────┬──────────────┐
│十四│玩具槍用手槍複進簧            │三條                        │
├──┼───────────────┼──────────────┤
│十五│玩具槍用槍管                  │二枝                        │
├──┼───────────────┼──────────────┤
│十六│火藥粉                        │一包(重12公克)              │
│    │子彈火藥片                    │一瓶(含瓶重1.5公克)         │
├──┼───────────────┼──────────────┤
│    │信號槍                        │一枝                        │
│    │小型信號彈                    │六枚（內含一枚已擊發）      │
│十七│ＣＯＭＥＴ信號彈              │一枚                        │
│    │煙霧信號彈                    │一枚                        │
├──┴───────────────┴──────────────┤
│備註：(一)編號一部分，詳原審卷第一五五頁。                          │
│      (二)編號二至五部分，詳原審卷第九九頁。                        │
│      (三)編號六部分，詳原審卷第一一三頁。                          │
│      (四)編號七至十五部分，詳本院卷第七十、七一頁、原審卷第一二四頁│
│        。                                                        │
└─────────────────────────────────┘
┌─────────────────────────────────┐
│      (五)編號十六部分，詳偵查卷第六四頁。                          │
│      (七)編號十七部分，詳偵查卷第六十頁。                          │
└─────────────────────────────────┘
